臺灣基隆地方法院民事判決　　　　　　　 93年度訴字第547號
原　　　告　甲○○
訴訟代理人　乙○○
被　　　告　丙○○
訴訟代理人　丁○○
上列當事人間因原告提起附帶民事訴訟，請求侵權行為損害賠償
事件，經本院刑事庭裁定移送，本院於94年6 月21日言詞辯論終
結，判決如下：
    主  文
被告應給付原告新臺幣柒拾參萬伍仟貳佰壹拾肆元，及自民國九
十三年十月二十三日起至清償日止按年息百分之五計算之利息。
原告其餘之訴駁回。
訴訟費用由被告負擔。
本判決原告勝訴部分於原告以新臺幣壹拾萬元供擔保後，得假執
行。但被告於以新台幣柒拾參萬伍仟貳佰壹拾肆元為原告供擔保
後，得免為假執行。
原告其餘假執行之聲請駁回。
    事實及理由
甲、原告方面：
一、聲明：被告應給付原告新臺幣一百二十三萬七千九百六十四
    元及自起訴狀繕本送達被告之日起至清償日止，按年息百分
    之五計算之利息。並願供擔保請准為假執行之宣告。
二、陳述：
(一)被告丙○○於民國92年10月30日晚上7 時40分許，駕駛車牌
    號碼6G -9006號自用小客貨車，沿基隆市○○路往復興路方
    向行駛，途經基隆市○○路一六四號前，未注意車前狀況，
    撞及被告，致原告受有頭部外傷併顱內出血、右肩峰鎖骨骨
    折及右骨盆骨骨折之傷害等情，全案並經臺灣基隆地方法院
    檢察署提起公訴，判決在案 (本院九十三年度基交簡字第二
    六七號、九十三年度交簡上字第二十三號刑事判決)。
(二)按因故意或過失，不法侵害他人之權利者，負損害賠償。又
    不法侵害他人之身體或健康者，對於被害人因此喪失或減少
    勞動能力，或增加生活上之需要時，應負損害賠償責任。不
    法侵害他人之身體、健康、名譽、自由、信用、隱私、貞操
    ，或不法侵害其他人格法益而情節重大者，被害人雖非財產
    上之損害，亦得請求賠償相當之金額。民法第184 第1 項、
    第193 條第1 項、第195 條第1 項分別定有明文。原告依法
    請求被告賠償醫療費用57,964元 (計為長庚醫院自92年10月
    31日起至93年12月止，複診三十一次共計10,514元)、 長庚
    醫院復健醫費用 (93年2 月24日至93年12月10日，共復健六
    十次，計3,000 元)、 中藥帖費用44,450元 (92年11月至93
    年8 月共七帖)， 已承包室內整修工程價款1,382,450 元之
    工作損失 (管理利潤)共180,000元，以及精神慰撫金
    1,000,000 元，合計共1,237,964 元之損害賠償。並提出診
    斷書四件、致第一產險信函一件、醫療費用計算書一件、交
    通費用計算書一件、看護費用計算書一件、中藥藥帖一件及
    收據六件、工作損失之估價單一件、原告勞保資料一件等為
    證。
乙、被告方面：
    損害賠償應以填補實際損害為原則。被告對於長庚醫院的醫
    療費用不爭執；復健的部分如有收據被告亦不爭執。中藥費
    用部分無法確定這些支出，工作損失部有爭執，因為此部分
    工作得並非非由原告不可，可僱用他人來完成等語。提出被
    告任意第三人責任險保單為證。
丙、得心證之理由：
一、本件原告起訴請求被告給付1,664,034 元，嗣於言詞辯論終
    結前，擴張訴之聲明為3,230,661 元，復於言詞辯論終結前
    減，減縮訴之聲明為1,237,964 元，核屬民事訴訟法第256
    條第1 項第3 款之減縮應受判決事項之聲明，應予准許。
二、原告起訴主張，被告駕駛汽車未注意車前狀況，過失撞及站
    在路旁之原告，使被告受有頭部外傷併蜘蛛網膜下腔出血、
    右肩峰鎖骨脫位及右骨盆骨骨折之傷害，現仍在治療中，目
    前右肩關節活動度有限彎曲120 度，外展120 度、外旋轉45
    度、內旋轉45度，無法拿粗重物品，近期記憶變差等傷害，
    有原告提出診斷證明書，及本院九十三年度基交簡字第二六
    七號、九十三年度交簡上字第二十三號刑事判決、台灣省基
    宜區車輛行車事故鑑定委員會鑑定意見書 (附於臺灣基隆地
    方法院檢察署九十三年度偵字第一六一八卷內)可 稽，關於
    被告之過失造成車禍事實，復為被告所不爭執，原告之主張
    可信為真實。
三、按因故意或過失，不法侵害他人之權利者，負損害賠償。又
    不法侵害他人之身體或健康者，對於被害人因此喪失或減少
    勞動能力，或增加生活上之需要時，應負損害賠償責任。不
    法侵害他人之身體、健康、名譽、自由、信用、隱私、貞操
    ，或不法侵害其他人格法益而情節重大者，被害人雖非財產
    上之損害，亦得請求賠償相當之金額。民法第184 第1 項、
    第193 條第1 項、第195 條第1 項分別定有明文。
    本件被告既不法侵害原告之身體，依上開規定，對於原告因
    此所支出之醫藥費、減少工作收入之損失等財產上之損害及
    非財產上之所害（身體及精神上之痛苦），自應負損害賠償
    責任。至被告應賠償原告之項目及金額，分述如次：
(一)醫藥費部分：
1、自92年10月31日起至93年12月止，至長庚醫院診療31次之醫
   療支出10,514元部分，此部分有原告提出之醫療收據45張可
   證，被告對之亦不爭執，可信為真實，應予准許。
2、自93年2 月24日起至93年12月10日止，至長庚醫院復健60次
   ，支出金額共3,000 元部分，此部分原告僅提出自行書寫之
   就診日期，且所書寫之記錄，亦與卷36頁之記錄卡上所載之
   復健日期不符，目前原告有提出支出證明者，僅復健六次，
   其中一次免費，共計支出250 元部分，應予准許。
3、自93年11月起至93年8 月服用中藥7 帖支出44,450元部分，
   有原告提出之7 張收據為證，而中藥藥帖為國人受傷時常使
   用之醫療方式，並為合法之醫療行為，此部分之支出，應屬
   原告所受之損害，應予准許。
(二)、工作損失部分：
   原告於車禍之時，承接室內整修工程始動工不久，因車禍導
   致定作人將工程轉包他人，工程利潤依管理利潤計算，計為
   損失18萬元部分，業據原告提出工程報價單乙份在卷可按，
   按原告本為該工程之承攬人，對該工程負有監督指揮及完成
   工程之職責，責任不可謂不重，而此等事項，雖或可能僱用
   他人完成，但亦必須付出相當之對價，且定作人對承攬人不
   能自行完成工作，基於信任之原因，而轉包他人，使原告喪
   失完成承攬工作之利益，此等情形，符合經驗法則，非如被
   告所稱得由他人完成即謂無損失，而原告主張之十八萬元僅
   該項工程總價一百三十八萬二千四百五十元之百分之十三左
   右，並未超出一般工程之利潤比例，故原告以該項之工作之
   管理利潤，作為其在工作上之損失，核屬適當，應予准許。
(三)慰撫金部分：
   本院斟酌被告之過失程度、兩造之身分 (原告為經營工程行
   、被告係水電工)等 情形，以及原告受此傷害後所遺留之殘
   疾對日後生活及工作之不便等情，認被告對原告之精神上之
   損害，應賠償原告五十萬元為相當。原告逾此數額之請求，
   即屬不應准許。
四、綜上所述，被告應賠償原告醫療費用部分為55214 元工作損
    失部分為180000元，精神慰撫金部分為500000元，共計為
    735214元，原告在此範圍內及其法定遲延利息之請求為有理
    由，應予准許，原告逾此部分之請求則無理由，應予駁回。
五、原告陳明願供擔保，聲請宣告假執行，經核其勝訴部份，合
    於法律之規定，爰酌定相當之擔保金額宣告之；其餘假執行
    之聲請，因訴之駁回而失所依據，不予准許。另依民事訴訟
    法第三百九十二條第二項，依職權為被告得供擔保免為假執
    行之宣告。
六、結論：本件原告之訴，為一部有理由，一部無理由，並依民
    事訴訟法第七十九條、第三百九十條第二項、第三百九十二
    條第二項，判決如主文。
中　　華　　民　　國　　94　　年　　7 　　月　　4 　　日
　　              民事庭法　官　蔡聰明
以上正本係照原本作成。
對於本件判決如有不服，應於收受送達後二十日內向本院提出上
訴書狀，敘述上訴之理由，上訴於臺灣高等法院，並按他造當事
人之人數附具繕本。
中　　華　　民　　國　　94　　年　　7 　　月　　4 　　日
                         書記官 王佩珠
